【裁判字號】    97,交訴,3
【裁判日期】    970416
【裁判案由】    公共危險等
【裁判全文】
臺灣高雄地方法院刑事判決               97年度交訴字第3號
公  訴  人  臺灣高雄地方法院檢察署檢察官
被      告  甲○○
上列被告因公共危險等案件，經檢察官提起公訴（96年度偵字第
31744 號），本院決如下：
    主  文
甲○○犯不能安全駕駛動力交通工具罪，處有期徒刑肆月；又犯
肇事致人傷害逃逸罪，處有期徒刑捌月。應執行有期徒刑拾月。
被訴過失傷害部分公訴不受理。
    事  實
一、甲○○於民國96年11月4 日16時許，在高雄市中央公園，與
    友人共同飲用高梁酒、啤酒及保力達後，已達不能安全駕駛
    動力交通工具之程度，仍於同日21時35分前某時許，騎乘其
    所有之車牌號碼VYD-710 號輕型機車搭載黃英嬌，沿高雄市
    苓雅區○○○路由北往南方向行駛，於同日21時35分許，行
    至上開道路90之1 號時，竟疏未注意而逆向駛入對向車道，
    與騎乘車牌號碼663-BJY 號重型機車沿上開道路由南往北行
    駛之乙○○發生碰撞，致乙○○人車倒地，而受有左手腕挫
    傷、左小腿挫傷併血腫之傷害（過失傷害部分，業據乙○○
    撤回告訴，另為不受理判決，詳後述）。詎甲○○於肇事後
    ，並未積極對乙○○為救護行為，並旋即徒步離開現場而逃
    逸，適有員警王家祥執行巡邏勤務經過，見狀尾隨甲○○並
    告知其應留在現場處理，然甲○○不予理會，否認其騎乘車
    牌號碼VYD-710 號輕型機車及陳稱其與整件車禍無關後，仍
    續予徒步離去。嗣為員警在高雄市苓雅區○○○路386 號前
    攔獲甲○○，復將甲○○送醫抽血檢驗，測得甲○○血液酒
    精濃度高達296MG/DL（換算為呼氣酒精濃度為每公升1.48毫
    克）。
二、案經乙○○訴由高雄市政府警察局苓雅分局報請臺灣高雄地
    方法院檢察署檢察官偵查起訴。
    理  由
壹、證據能力部分：
一、按被告以外之人於偵查中向檢察官所為陳述，除顯有不可信
    之情況者外，得為證據，刑事訴訟法第159 條之1 第2 項定
    有明文。經查，本件證人即告訴人乙○○於96年11月20日檢
    察官偵查中所為之證述，性質上雖屬傳聞證據，惟係偵查中
    向檢察官所為之證述，並經具結，且無顯有不可信之情況，
    衡諸上開規定，自具有證據能力。
二、次按被告以外之人（包括證人、鑑定人、告訴人、被害人及
    共同被告等）於審判外之陳述雖不符刑事訴訟法第159 條之
    1 至之4 之規定，而經當事人於審判程序同意作為證據，法
    院審酌該言詞陳述或書面陳述作成時之情況，認為適當者，
    亦得為證據；當事人、代理人或辯護人於法院調查證據時，
    知有刑事訴訟法第159 條第1 項不得為證據之情形，而未於
    言詞辯論終結前聲明異議者，視為有前項之同意，同法第15
    9 條之5 定有明文。經查，告訴人乙○○於警詢之指訴、警
    員王家祥之職務報告，性質雖屬傳聞證據，然均經本院審理
    時予以提示並告以要旨，而檢察官及被告均未於言詞辯論終
    結前對上開證據異議，本院審酌上開證據作成時之情況，亦
    無違法取得等情，認為以之作為本案之證據亦屬適當，自應
    具有證據能力。
貳、實體部分：
一、訊據被告固坦承有於上揭時、地飲酒，然矢口否認有酒後駕
    車及肇事逃逸犯行，並辯稱：是綽號「阿芬」之人載伊，伊
    沒有酒後駕車及肇事逃逸云云。經查：
  (一)上揭事實，業據被告於本院審理時坦承：伊於96年11月4 日
    16時許，在高雄市中央公園，與友人共同飲用高梁酒、啤酒
    及保力達，且當日伊經送醫檢驗後血液酒精濃度為296MG/DL
    （換算為呼氣酒精濃度為每公升1.48毫克），又車牌號碼VY
    D-710 號輕型機車為伊所有，上開機車於案發當日有與告訴
    人所有車牌號碼663-BJY 號重型機車發生碰撞，致告訴人受
    傷等情不諱（見本院卷第17頁），並經證人即告訴人乙○○
    於警詢、檢察官偵查中指訴及證述被告有酒後駕車及肇事逃
    逸等情詳確在卷（見警卷第4 至6 頁，偵卷第12至14頁）及
    證人王家祥於本院審理時證述：我們經過時車禍已經發生，
    看到2 部機車相撞，後來就看到被告從中興街離去，我就跟
    在被告後面用V8開始拍攝等語明確在卷（見本院卷第39頁）
    ，復有阮綜合醫院生化檢驗報告單、刑法第185 條之3 案件
    測試觀察紀錄表各1 紙（見警卷第14、15頁）、道路交通事
    故現場圖、道路交通事故調查報告表(一)、(二)、高雄市政府警
    察局舉發違反道路交通管理事件通知單各1 份（見偵卷第23
    至25頁、第28頁）、現場蒐證照片8 幀（見偵卷第30至33頁
    ）、高雄醫學大學附設中和紀念醫院診斷證明書1 紙（見警
    卷第10頁）、警員王家祥職務報告1 份（見警卷第9 頁）、
    案發當時監視器節錄畫面4 張在卷可佐（見偵卷第40、41頁
    ），事證明確。
  (二)被告雖以前揭情詞置辯。惟查：
  １、案發當日車牌號碼VYD-710 號輕型機車係由被告所騎，被
      告身上有很濃的酒味及被告肇事致告訴人受傷後離開現場
      等事實，業據告訴人乙○○於警詢中指訴明確在卷（見警
      卷第4 至6 頁），另證人即告訴人乙○○於偵訊中並結證
      稱：案發當日機車係由被告所騎，我確實是看到被告騎機
      車撞到我，當時他撞到我後就跑了，他們2 人沒對我做救
      護措施，路人或警察推我上救護車等語詳確（見偵卷第13
      、14頁）。又被告案發當時所穿衣服與其至警局時相同（
      即藍灰橫條上衣、牛仔褲）及白色布鞋，業據被告於本院
      審理時供承在卷（見本院卷第15頁，併參警卷第25頁、偵
      卷第34、42頁照片），而經詳觀卷附案發現場監視器所攝
      畫面，與告訴人所騎乘之機車發生碰撞之機車，確係由穿
      著橫條上衣、白色布鞋之人所騎乘，亦有案發現場監視器
      節錄畫面4 張附卷可憑（見偵卷第40、41頁），自堪認被
      告上開所辯，為犯後卸責之詞，不足採信。
  ２、至證人黃英嬌雖證稱：（案發當日機車）是1 位「阿芬」
      之女子所騎云云。然查，案發當日車牌號碼VYD-710 號輕
      型機車係由被告所騎，已詳如前述，是證人黃英嬌上開證
      述，與事實不符，自非可採。
  (三)綜上所述，被告上開所辯，為犯後卸責之詞，不足採信，被
    告有事實欄所載犯行，事證明確，應依法論科。
二、查被告行為後，刑法第185 條之3 業於97年1 月2 日修正公
    布，於同年月4 日施行，修正前該條規定「服用毒品、麻醉
    藥品、酒類或其他相類之物，不能安全駕駛動力交通工具而
    駕駛者，處1 年以下有期徒刑、拘役或3 萬元以下罰金」，
    修正後則規定「服用毒品、麻醉藥品、酒類或其他相類之物
    ，不能安全駕駛動力交通工具而駕駛者，處1 年以下有期徒
    刑、拘役或科或併科15萬元以下罰金」，其罰金刑部分已由
    3 萬元以下罰金，修正提高為15萬元以下罰金，並得併科處
    罰。是被告行為後法律已有變更，茲經比較結果，修正後即
    裁判時法並未較有利於被告，依刑法第2 條第1 項前段之規
    定，應適用修正前即行為時法。
三、核被告所為，係犯修正前刑法第185 條之3 不能安全駕駛動
    力交通工具罪、刑法第185 條之4 之肇事致人受傷逃逸罪。
    被告所犯上開2 罪，犯意各別，行為互殊，應分論併罰。爰
    審酌被告飲酒後，血液酒精濃度已高達296MG/DL（換算為呼
    氣酒精濃度為每公升1.48毫克），仍貿然騎乘機車上路，該
    行為不啻對其他合法用路人業已產生立即侵害之高度危險性
    ，嚴重侵害道路交通往來安全，復已發生交通事故致告訴人
    受傷，其所為自應受有相當程度之刑事非難。又被告酒後騎
    乘機車肇事致告訴人受傷後（傷害部分業經撤回告訴），未
    對告訴人行必要救護措施，竟離開現場而逃逸及否認其為騎
    車之肇事者，且於本院審理時猶矢口否認犯行，顯乏知錯悔
    改之意，另酌以告訴人所受之傷勢尚屬輕微，被告已與告訴
    人達成和解（見本院卷第48之1 頁和解筆錄）及被告犯罪之
    動機、目的、手段、素行、智識程度、生活狀況等一切情狀
    ，分別量處如主文所示之刑，並定其應執行之刑，以資懲儆
    。
四、公訴不受理部分：
  (一)按刑法第284 條第1 項之罪，須告訴乃論，刑法第287 條前
    段定有明文。次按告訴乃論之罪，告訴人於第一審辯論終結
    前，得撤回其告訴；又告訴經撤回者，法院應諭知不受理之
    判決，且得不經言詞辯論為之，刑事訴訟法第238 條第1 項
    、第303 條第3 款、第307 條分別定有明文。
  (二)經查，被告甲○○因涉犯刑法第284 條第1 項前段過失傷害
    罪，經檢察官提起公訴。惟被告上開所涉犯之過失傷害罪，
    依同法第287 條前段之規定須告訴乃論。茲因於本院審理中
    ，被告已與告訴人達成和解，告訴人並已撤回本件過失傷害
    告訴，有撤回刑事告訴狀1 紙附卷可稽（見本院卷第48頁）
    。揆諸前開說明，就被告涉犯過失傷害罪部分，爰不經言詞
    辯論，逕諭知不受理之判決。
據上論斷，應依刑事訴訟法第299 條第1 項前段、第303 條第3
款、第307 條，刑法第2 條第1 項前段、第185 條之3 （修正前
）、第185 條之4 、第51條第5 款，刑法施行法第1 條之1 第1
項、第2 項但書，判決如主文。
本案經檢察官丙○○到庭執行職務。
中    華    民    國    97    年    4     月    16    日
                  交通法庭審判長法  官  黃三友
                                法  官  陳盈吉
                                法  官  林永村
以上正本證明與原本無異。
如不服本判決，應於判決送達後10日內，向本院提出上訴狀。
中    華    民    國    97    年    4     月    16    日
                                書記官  李祥銘
附錄本判決論罪科刑法條：
中華民國刑法第185條之3
服用毒品、麻醉藥品、酒類或其他相類之物，不能安全駕駛動力
交通工具而駕駛者，處1 年以下有期徒刑、拘役或科或併科15萬
元以下罰金。
中華民國刑法第185條之4
（肇事遺棄罪）
駕駛動力交通工具肇事，致人死傷而逃逸者，處6 月以上5 年以
下有期徒刑。


司法院資訊處製作；財團法人民間司法改革基金會備份。
